【裁判字號】    90,易,4451
【裁判日期】    901228
【裁判案由】    偽造文書等
【裁判全文】
臺灣高雄地方法院刑事判決                          九十年度易字第四四五一號
    公  訴  人  臺灣高雄地方法院檢察署檢察官
    被      告  乙○○
    選任辯護人  林瑩蓉律師
右列被告因偽造文書等案件，經檢察官提起公訴（九十年度偵字第一○五二七號），
本院判決如左：
    主  文
乙○○偽造署押，足以生損害於公眾及他人，處有期徒刑貳月，如易科罰金，以參佰
元折算壹日。緩刑貳年。偽造如附表所示之「王忠一」署押（含簽名肆枚及捺指印玖
枚），均沒收。
其餘被訴服用酒類不能安全駕駛動力交通工具而駕駛部分，無罪。
    事  實
一、乙○○於民國九十年五月二十八日二十三時十五分許，駕駛車牌號碼ＹＪ－九八
    六八號自用小客車，沿高雄市○鎮區○○街由南向北行駛，途經該街與瑞北路交
    叉路口時，與由瑞北路東向西行駛由甲○○駕駛之ＹＨ－九二八二號自用小客車
    發生擦撞（因甲○○未受傷，未提出告訴），經甲○○之妻打電話報警，警員前
    往現場處理，乙○○因其駕照已被吊扣，且之前亦與友人喝酒（公訴人起訴乙○
    ○不能安全駕駛部分，因無證據證明其當時已不能安全駕駛，另諭知無罪，此部
    分詳後論述）心生害怕，乃向現場處理警員佯稱其為「王忠一」，嗣警員將乙○
    ○及甲○○帶回高雄市警察局政府警察局前鎮分局瑞隆派出所（下簡稱瑞隆派出
    所），乙○○竟基於偽造「王忠一」署押之接續犯意，於九十年五月二十八日二
    十三時四十分起至同月二十九日零時四十五分止，在前開瑞隆派出所內，冒用其
    友人「王忠一」之名應訊、製作道路交通事故調查報告表及進行酒精測試，並接
    續於「道路交通事故調查報告表當事人欄」偽造「王忠一」署押一枚及捺指印二
    枚、於酒精測定值表被測人欄偽造「王忠一」署押一枚及捺指印一枚、於高雄市
    政府警察局前鎮分局偵訊（調查）第一次筆錄偽造「王忠一」署押二枚及捺指印
    六枚，足以生損害於王忠一本人及警政機關對於道路交通管理處罰之正確性。嗣
    乙○○於其他警員調閱王忠一相關年籍資料前，主動向警員許春霖陳述其駕照被
    吊扣、王忠一係其友人等情，而於警員發現其犯罪事實前主動陳述事實自首而受
    裁判。
二、案經高雄市政府警察局前鎮分局移送台灣高雄地方法院檢察署檢察官偵查起訴
    。
    理  由
甲、偽造署押有罪部分：
一、右揭事實，業據被告乙○○於警訊、偵查及本院審理中坦承不諱，核與證人即現
    場處理警員許春霖於本院審理時證稱：「我到車禍現場去處理，被告說他是王忠
    一，因現場已移動，所以人全部帶回所內，．．在我同事查出王忠一資料前，他
    就說他是乙○○」等語相符，復有偽造「王忠一」署押及指印之道路交通事故調
    查報告表、酒精測定值表及高雄市政府警察局前鎮分局偵訊（調查）第一次筆錄
    各一份附卷可稽。綜上所述，被告之自白核與事實相符，堪信為真實。是本件事
    證明確，被告犯行，洵堪認定。
二、核被告所為，係犯刑法第二百十七條第一項之偽造署押罪。又刑法上所謂之接續
    犯，係指以單一行為，經數階段，持續侵害同一法益而言（最高法院七十年台上
    字第二八九八號判例意旨參照），亦即單獨可以成犯罪之數行為，利用同一機會
    、在同一時間或地點，因之包括的認為一罪之情形。本件被告於高雄市政府警察
    局前鎮分局瑞隆派出所訊問時，在附表之文件上，以「王忠一」之名偽造署押，
    係利用同一機會、在同一時間、地點，持續侵害同一法益，是依照前開最高法院
    七十年台上字第二八九號判例意旨，應屬接續犯，為單純一罪。又被告於警員發
    現其犯罪前，主動向警員供述其冒用他人名義應訊及偽造署押之事而受裁判，是
    為自首，應依刑法第六十二條規定，減輕其刑。爰審酌被告為恐被警發覺駕照吊
    扣，始一時思慮，冒用友人「王忠一」名義應訊，並偽造「王忠一」署押，嗣仍
    於警員發覺其犯罪前主動供出犯罪事實，且於偵訊及本院審理中均坦承犯行，態
    度良好，其犯行尚未造成重大危害等一切情狀，量處如主文所示之刑，並諭知易
    科罰金之折算標準，以資懲儆。又被告前未曾受有期徒刑以上刑之宣告，有台灣
    高等法院被告全國前案紀錄表可按，其因一時失慮，偶罹刑典，事後已坦承犯行
    ，經此偵審程序及刑之宣告後，應知警惕，而無再犯之虞，本院認前開所宣告之
    刑，以暫不執行為適當，並宣告緩刑二年，以啟自新。另附表所示文件上偽造之
    「王忠一」署押四枚及捺指印九枚，因該指印同為代表該被冒用者之姓名，作用
    及效力與署押無異，亦屬署押之一種，依刑法第二百十九條之規定，不問屬於犯
    人與否，沒收之。
乙、被訴服用酒頛不能安全駕駛而駕駛，無罪部分：
一、公訴意旨略以：被告乙○○明知飲酒後不能安全駕駛交通工具，意於九十年五月
    二十八日二十三時十五分許，駕駛車號ＹＪ－九八六八號自用小客車，行經高雄
    市○鎮區○○路與瑞泰路口，與廖國男所駕駛車號ＴＨ－九二八二號自小客車發
    生車禍，經警對其以酒精測試器檢測其酒精濃度，其酒後呼氣中酒精濃度高達每
    公升○．五一毫克，為警當場查獲，因認被告涉犯刑法第一百八十五條之三之服
    用酒類不能安全駕駛動力交通工具而駕駛罪嫌云云。
二、按犯罪事實應依證據認定之，無證據不得推定其犯罪事實；又不能證明被告犯罪
    者，應諭知無罪之判決，刑事訴訟法第一百五十四條、第三百零一條第一項分別
    定有明文。又所謂認定犯罪事實之證據，係指足以認定被告確有犯罪行為之積極
    證據而言，該項證據自須適合於被告犯罪事實認定，始得採為斷罪資料；苟未能
    發現相當證據，或證據不足以證明，自不能以推測或擬制之方法，以為裁判基礎
    ，最高法院著有二十九年度上字第三一０五號、四十年度台上字第八六號判例可
    資參照。再按，服用酒類不能安全駕駛動力交通工具而駕駛者，八十八年四月二
    十三日生效施行之刑法第一百八十五條之三，將之列於公共危險罪處罰，其立法
    目的，本在藉由抽象危險犯之構成要件，以刑罰制裁力量嚇阻酒後駕車之行為，
    進而確保參與道路交通往來人車之安全，因此並不以對於道路交通往來人車發生
    具體實害為要件，此種立法例亦為德、日等國所採行。然所謂「不能安全駕駛」
    ，性質上乃屬不確定法律概念，法務部於八十八年五月間召開「研商訂定刑法第
    一百八十五條之三服用毒品、麻醉藥品、酒類或其他相類之物，不能安全駕駛交
    通動力工具之認定標準」會議，會中決定參考德國、美國認定標準，對於酒精濃
    度呼氣達每公升零點五五毫克或血液濃度達千分之一點一以上者，因依醫學實驗
    證明所得經驗法則，肇事率為一般正常人之十倍以上，而認為已達不能安全駕駛
    之標準，其數值在其以下者，如能輔以其他客觀事實作為不能安全駕駛之判斷時
    ，亦應依法移送處以刑罰（詳參法務部八十八年五月十八日法八八檢字第一
    六六九號函），其係為期統一建立執法機關移送之準則，但此僅係供法院認定事
    實之參考，得為審判所引用，但並無絕對之拘束力，亦即飲酒駕車者究有無構成
    本罪，仍有待法院依具體個案事實認定之。而當人飲酒後，若以呼氣酒精濃度測
    試器測得之呼氣濃度達到每公升零點五毫克時，反應較慢，感覺減低，將影響駕
    駛；達到每公升０‧七五毫克時，思考與個性行為均會改變；達到每公升一‧０
    毫克時，步態不穩，噁心嘔吐，精神混惑不清晰；達到每公升一‧五毫克時，說
    話不清楚，感覺喪失，視力模糊；達到每公升二‧０毫克時，體溫與血糖均降低
    ，肌肉控制差，甚至會導致癲癇發作；達到每公升三‧五毫克時，則已經神智不
    清，反射減低，甚至呼吸抑制，業據行政院國軍退除役官兵輔導委員會臺北榮民
    總醫院以民國八十八年八月五日（八八）北總內字第二六八六八號函示明確。故
    本院參酌前開意見，認飲酒後酒精濃度呼氣達每公升零點五五毫克或血液濃度達
    千分之一點一以上者，即絕對該當於刑法第一百八十五條之三所謂之「不能安全
    駕駛」之抽象危險程度，若飲酒後未達上述濃度，則行為人是否已達「不能安全
    駕駛」之抽象危險程度，則應參酌個案之具體事實而為認定。
三、本件公訴人認被告涉犯上開刑法第一百八十五條之三服用酒類不能安全駕駛動力
    交通工具而駕駛罪嫌，無非以被告自承其有服用酒類後駕車之行為，且被告亦因
    此肇事發生車禍，而其酒精濃度測試值達每公升０．五一毫克，足認其確已達酒
    後不能安全駕駛之程度，另有道路交通事故調查報告表、酒精測試紀錄表各一紙
    附卷等，資為其論據。訊據被告乙○○固不否認有於前揭時、地酒後駕車，與甲
    ○○所駕車輛發生碰撞，及事後實施酒精濃度測試時呼氣酒精濃度為每公升０．
    五一毫克之事實，惟堅決否認有何酒醉駕車之犯行，辯稱：伊雖有喝酒，但並未
    達酒醉不能安全駕駛之程度，當天係因為下雨才肇事，肇事後伊神智仍很清醒、
    精神狀況很好等語。經查：
（一）被告乙○○與甲○○駕駛之ＹＨ－九二八二號自用小客車發生擦撞當時，係深
      夜之二十三時十五分，有該道路交通事故調查報告表一紙附卷可稽；而雙方均
      無人因此而受傷情事，亦有甲○○於警訊陳稱：「（你是否有受傷？）沒有」
      等語可稽，顯見當時之撞擊力並非鉅大，否則何以均無人受傷？再參酌被告於
      警訊陳稱：「我由瑞泰街左轉瑞北路，時速不超過十公里」等語，及前開「道
      路交通事故調查報告表」上記載現場車輛均已移動，並無任何煞車痕或碎片等
      情，是縱被告與甲○○所駕之車輛發生擦撞，亦難遽認被告係因受酒精影響，
      而已達不能安全駕駛之情形方肇致本件車禍。
（二）再本件車禍事故發生後，經由甲○○之妻打電話報警，警方前來，並將兩造帶
      回警局製作筆錄，被告之神智清醒，言詞正常，走路不會搖晃、沒有口齒不清
      等情，亦經證人即現場處理警員即製作刑法第一百八十五條之三案件測試觀察
      紀錄表之警員許春霖到庭證稱：「（當時他的行動、意識狀況如何？）走路不
      會晃，神智都很清醒，他臉紅紅的，言詞正常，沒有口齒不清，所以就沒有在
      觀察結果欄打勾」等語（見本院九十年十二月十八日審判筆錄），再參酌前開
      刑法第一百八十五條之三案件測試觀察紀錄表上之測試時間自九十年五月二十
      八日二十三時四十五分許起至翌日零時二十分止，約有三十五分之時間，顯然
      依其觀察被告精神意識狀態均佳，應無不能安全駕駛之狀況，始未在該紀錄表
      上記載觀察結果，衡諸常情，苟被告酒後已達不能安全駕駛之程度，其言詞反
      應及身體平衡狀況理非如此。是被告當時縱確有酒後駕車之行為，然別無其他
      足認其有不能安全駕駛之具體情況，即難遽認被告體內所含酒精程度已達不能
      安全駕駛之抽象危險程度，而論以該罪。此外，本院復查無其他積極證據足資
      證明被告有何公訴人所指服用酒類不能安全駕駛動力交通工具而駕駛之犯行，
      揆諸前揭說明，自應為其無罪之諭知。
據上論斷，應依刑事訴訟法第二百九十九條第一項前段、第三百零一條第一項前段，
刑法第二百十七條、第二百十九條、第六十二條、第四十一條第一項、第七十四條第
一款，罰金罰鍰提高標準條例第二條，判決如主文。
本案經檢察官張啟祥到庭執行職務。
中      華      民      國      九十      年      十二    月  二十八  日
                                  臺灣高雄地方法院刑事第七庭
                                            法  官 黃蕙芳
右正本證明與原本無異。
如不服本判決，應於判決送達後十日內，向本院提出上訴狀。
                                            書記官 龔  能
中      華      民      國      九十      年      十二    月  三十一  日
   附表
┌──┬───────────┬───────────┐
│編號│文                  件│偽造署押之數量        │
├──┼───────────┼───────────┤
│  一│ 警訊筆錄             │簽名貳枚、指印陸枚。  │
├──┼───────────┼───────────┤
│  二│ 酒精測定值表         │簽名壹枚、指印壹枚。  │
├──┼───────────┼───────────┤
│  三│ 道路交通事故調查報告 │簽名壹枚、指印貳枚。  │
│    │ 表                   │                      │
└──┴───────────┴───────────┘
附錄本案論罪法條
中華民國刑法第二百一十七條
 (偽造盜用印章印文或署押罪)
偽造印章、印文或署押，足以生損害於公眾或他人者，處三年以下有期徒
刑。
盜用印章、印文或署押，足以生損害於公眾或他人者，亦同。
中華民國刑法第二百一十九條
 (沒收之特例)
偽造之印章、印文或署押，不問屬於犯人與否，沒收之。


司法院資訊處製作；財團法人民間司法改革基金會備份。
